臺灣高等法院刑事判決　　　　　　　　96年度上訴字第4258號
上　訴　人
即　被　告　甲○○
　　　　　　　　　　（現於臺灣臺北監獄臺北分監執行中）
上列上訴人即被告因違反毒品危害防制條例案件，不服臺灣板橋
地方法院九十六年度訴字第一二０五號，中華民國九十六年八月
十三日第一審判決（起訴案號：臺灣板橋地方法院檢察署九十六
年度毒偵字第一一四五號），提起上訴，本院判決如下：
    主  文
上訴駁回。
    事  實
一、甲○○前於民國八十八年、九十年間因施用毒品案件，經臺
    灣板橋地方法院以八十八年度毒聲字第五０四０號裁定，及
    臺灣臺北地方法院以九十二年度毒聲字第七０二號裁定送觀
    察、勒戒後，均認無繼續施用毒品之傾向，先後於八十八年
    九月二日、九十二年八月二十八日觀察、勒戒執行完畢釋放
    出所，並由臺灣板橋地方法院檢察署檢察官、臺灣臺北地方
    法院檢察署檢察官分別以八十八年度毒偵字第二０六號、九
    十二年度毒偵緝字第一八六號不起訴處分確定；又於九十五
    年間因施用第二級毒品案件，經臺灣板橋地方法院以九十五
    年度簡字第七一三四號判處有期徒刑三月，如易科罰金，以
    新臺幣二千元折算一日確定（於九十六年八月二十五日執行
    完畢，於本案不構成累犯）。
二、詎甲○○猶不知悔改，明知海洛因係毒品危害防制條例所規
    定之第一級毒品，不得非法持有、施用，竟於上開第二次觀
    察、勒戒執行完畢釋放後五年內，基於施用第一級毒品海洛
    因之犯意，於九十六年二月一日凌晨零時許（起訴書略載同
    日為警採尿前二十六小時內某時），在臺北縣新莊市○○路
    八十五巷一弄五號三樓租屋處（起訴書略載為不詳地點），
    以將毒品海洛因摻入香菸並點燃香菸吸聞之方式，非法施用
    第一級毒品海洛因一次。嗣於九十六年二月一日凌晨二時三
    十分許，經警持搜索票前往上址租屋處搜索時，甲○○跳樓
    逃逸，旋在臺北縣新莊市○○路八十五巷內為警捕獲，並扣
    得其所有供施用之海洛因殘渣塑膠袋（內含海洛因殘渣，微
    量無法秤重）一只（其另涉施用第二級毒品安非他命部分，
    業經撤回上訴而告確定）。
三、案經臺北縣政府警察局樹林分局報請臺灣板橋地方法院檢察
    署檢察官偵查起訴。
    理  由
壹、程序方面：
一、按被告之自白非出於強暴、脅迫、利誘、詐欺、疲勞訊問、
    違法羈押或其他不正之方法，且與事實相符者，得為證據，
    刑事訴訟法第一百五十六條第一項定有明文。本案被告甲○
    ○於原審及本院審理中，均不爭執其自白具有任意性，且衡
    諸本案扣得之物品及驗尿報告，顯見其自白與事實相符，依
    上開規定，被告之自白有證據能力。
二、另「被告以外之人於審判外之言詞或書面陳述，除法律有規
    定者外，不得作為證據」，刑事訴訟法第一百五十九條第一
    項固定有明文，然「鑑定之經過及其結果，應命鑑定人以言
    詞或報告」，同法第二百零六條第一項亦規定甚明。是鑑定
    人以「書面」為鑑定報告提出於法院，依刑事訴訟法第一百
    五十九條第一項立法理由及同法第二百零六條第一項規定，
    即具有證據能力。又法院或檢察官得囑託醫院、學校或其他
    相當之機關、團體為鑑定，或審查他人之鑑定，並準用第二
    百零三條至第二百零六條之一之規定，刑事訴訟法第二百零
　  八條第一項亦定有明文。依此，檢察官對於偵查中之案件，
    認須實施鑑定者，固應就具體個案，選任鑑定人或囑託鑑定
    機關（團體）為之；但對於司法警察機關調查中之案件，或
    有量大或急迫之情形，為因應實務之現實需求，如檢察官針
    對該類案件之性質（例如：查扣之毒品必須檢驗其成份、對
    於施用毒品之犯罪嫌疑人必須檢驗其體內有無毒品代謝反應
    、對於查扣之槍砲彈藥必須檢驗有無殺傷力、對於違反野生
    動物保育法案件必須鑑定是否屬於保育類動物案件等），認
    為當然有鑑定之必要者，經參考法務部九十二年五月二十日
    法檢字第０九二０八０二０三號函送之法務部「因應刑事訴
    訟法修正工作小組」研討之刑事訴訟法修正相關議題第二十
    一則之共識結論，以及本院於九十二年八月一日舉行之刑事
    訴訟法新制法律問題研討會第三則法律問題研討結果之多數
    說（載於司法院九十二年八月印行「刑事訴訟法新制法律問
    題彙編」第十五頁至第十八頁），基於檢察一體原則，得由
    該管檢察長對於轄區內之案件，以事前概括選任鑑定人或囑
    託鑑定機關（團體）之方式，俾便轄區內之司法警察官、司
    法警察對於調查中之此類案件，得即時送請事前已選任之鑑
    定人或囑託之鑑定機關（團體）實施鑑定，該鑑定人或鑑定
    機關（團體）亦應視同受承辦檢察官所選任或囑託而執行鑑
    定業務，其等出具之書面鑑定報告應屬刑事訴訟法第二百零
    六條所定之傳聞例外，當具有證據能力（法務部九十二年九
    月一日法檢字第０九二００三五０八三號函可供參照）。從
    而，本件扣案之毒品海洛因、尿液，經由查獲之警察單位依
    先前轄區檢察署檢察長事前概括選任鑑定機關，即法務部調
    查局（海洛因）、臺灣檢驗科技股份有限公司（尿液）實施
    鑑定，該鑑定機關法務部調查局所出具之「鑑定書」一紙，
    臺灣檢驗科技股份有限公司所出具之「濫用藥物尿液檢驗報
    告」，即具有證據能力而得為本案之證據。
貳、實體方面：
一、訊據上訴人即被告甲○○對於上揭時、地，施用第一級毒品
    海洛因之犯罪事實，於原審及本院審理中均坦承不諱，並有
    其所有供施用之海洛因殘渣塑膠袋（內含海洛因殘渣，微量
    無法秤重）一只扣案可資佐證。又被告為警查獲所採集之尿
    液經送鑑定，呈毒品海洛因代謝物鴉片類嗎啡、安非他命類
    陽性反應（所涉施用安非他命部分業經原審判決確定），此
    有臺灣檢驗科技股份有限公司九十六年二月二十七日濫用藥
    物尿液檢驗報告（檢體編號Ｈ00000000）、代碼對
    照表各一紙在卷可稽。至被告於本院稱係九十六年一月三十
    一日下午六時許施用毒品，本院認被告於原審業已供稱係於
    九十六年二月一日凌晨施用，其當時供述之時間距案發日較
    近，記憶較深刻，應以其在原審供述之施用時間為可採。另
    被告前於八十八年、九十年間因施用毒品案件，經臺灣板橋
    地方法院以八十八年度毒聲字第五０四０號裁定，及臺灣臺
    北地方法院以九十二年度毒聲字第七０二號裁定送觀察、勒
    戒後，均認無繼續施用毒品之傾向，先後於八十八年九月二
    日、九十二年八月二十八日觀察、勒戒執行完畢釋放出所，
    由臺灣板橋地方法院檢察署檢察官、臺灣臺北地方法院檢察
    署檢察官分別以八十八年度毒偵字第二０六號、九十二年度
    毒偵緝字第一八六號不起訴處分確定等情，亦有臺灣高等法
    院被告前案紀錄表及上開不起訴處分書電腦列印本各一份附
    卷可憑，足徵被告係觀察、勒戒執行完畢釋放後五年內再犯
    本件施用第一級毒品之罪。本案事證明確，被告犯行洵堪認
    定，應予依法論科。
二、按海洛因係毒品危害防制條例第二條第二項第一款所明定之
    第一級毒品，不得非法持有、施用。核被告施用海洛因之行
    為，係犯毒品危害防制條例第十條第一項之施用第一級毒品
    海洛因罪。被告施用第一級毒品海洛因前後持有海洛因（含
    海洛因殘渣）之低度行為，應為施用海洛因之高度行為所吸
    收，不另論罪。
三、原審詳加調查，認被告施用海洛因事證明確，依毒品危害防
    制條例第十條第一項、第十八條第一項前段，刑法第十一條
    前段，第三十八條第一項第二款，中華民國九十六年罪犯減
    刑條例第二條第一項第三款、第七條規定，並審酌被告犯罪
　  之動機、目的、手段，施用毒品戕害被告一己身心健康，及
    其高工肄業之智識程度（見警詢筆錄記載），於法院審理中
    經另案通緝到案始出庭之情況，暨其犯後坦承犯行之態度等
    一切情狀，判處有期徒刑一年二月，減為有期徒刑七月，並
    與另判決確定之施用第二級毒品所減得之刑（有期徒刑二月
    又十五日、三月），定應行刑有期徒刑十一月，另說明扣案
　　之海洛因殘渣塑膠袋一只內之海洛因殘渣（量微無法秤重）
　  ，係查獲之第一級毒品，應依毒品危害防制條例第十八條第
    一項前段之規定，宣告沒收銷燬之；及海洛因殘渣塑膠袋一
    只，係被告所有供本案施用海洛因犯罪所用，依刑法第三十
    八條第一項第二款規定併予宣告沒收之理由，其認事用法並
    無違誤，量刑亦屬妥適。被告以原審量刑過重為由，上訴指
    摘原判決不當，惟量刑係法院職權之行使，原判決業已詳細
    說明刑法第五十七條科刑之依據，被告泛指原審量刑不當，
    對於原審職權之行使漫詞指摘，並無理由，應駁回之。
據上論斷，應依刑事訴訟法第三百六十八條判決如主文。
本案經檢察官鄭龍照到庭執行職務。
中　　華　　民　　國　　96　　年　　11　　月　　27　　日
                  刑事第四庭  審判長法  官  蔡秀雄
                                    法  官  陳國文
                                    法  官  鄭水銓
以上正本證明與原本無異。
如不服本判決，應於收受送達後十日內向本院提出上訴書狀，其
未敘述上訴之理由者，並得於提起上訴後十日內向本院補提理由
書狀（均須按他造當事人之人數附繕本）。
                                    書記官  劉貞達
中　　華　　民　　國　　96　　年　　11　　月　　29　　日
附錄本案論罪科刑法條全文
毒品危害防制條例第十條：
施用第一級毒品者，處六月以上五年以下有期徒刑。
施用第二級毒品者，處三年以下有期徒刑。
